臺灣臺北地方法院民事判決
110年度建字第67號
原      告  竹榮鋼鐵工業股份有限公司

法定代理人  陳榮三  
訴訟代理人  楊漢明  
            陳錦芳律師
            陳高星律師
被      告  柏凱營造有限公司

法定代理人  王陳素貞
訴訟代理人  張緯祥  
            歐斐文律師
上列當事人間請求給付工程款事件，本院於民國111年7月21日言
詞辯論終結，判決如下：
    主　　　文
被告應給付原告新臺幣肆佰伍拾捌萬壹仟肆佰伍拾壹元，及自民
國一百一十年一月二十九日起至清償日止，按週年利率百分之五
計算之利息。
原告其餘之訴駁回。
訴訟費用由被告負擔百分之八十六，餘由原告負擔。
本判決第一項於原告以新臺幣壹佰伍拾貳萬柒仟元為被告供擔保
後，得假執行；但被告如以新臺幣肆佰伍拾捌萬壹仟肆佰伍拾壹
元為原告預供擔保，得免為假執行。
原告其餘假執行之聲請駁回。
    事實及理由
壹、程序方面
一、按當事人得以合意定第一審管轄法院，但以關於由一定法律
    關係而生之訴訟為限；前項合意，應以文書證之，民事訴訟
    法第24條定有明文。查兩造簽訂之工程承攬合約書於第13條
    第2項約定以本院為第一審管轄法院（見本院卷第27頁），
    是本院有管轄權。
二、次按訴狀送達後，原告不得將原訴變更或追加他訴，但請求
    之基礎事實同一、擴張或減縮應受判決事項之聲明、不甚礙
    被告之防禦及訴訟之終結者，不在此限，民事訴訟法第255
    條第1項第2款、第3款、第7款分別定有明文。本件原告起訴
    聲明：被告應給付原告新臺幣（下同）640萬6852元，及自
    起訴狀繕本送達翌日起至清償日止，按週年利率5%計算之利
    息（見本院卷第13頁）；嗣於民國111年5月23日具狀變更上
    開聲明為：被告應給付原告529萬4163元，及自起訴狀繕本
    送達翌日起至清償日止，按週年利率5%計算之利息（見本院
    卷第269頁）。核原告所為訴之變更，係本於同一原因事實
    所致，堪認為同一基礎事實而生，屬應受判決事項之減縮，
    亦不甚礙被告之防禦及訴訟之終結，揆諸前開說明，於法並
    無不合，應予准許。
貳、實體方面
一、原告主張：　　
  ㈠被告向訴外人新北市政府高灘地工程管理處（下稱業主高管
    處）承攬「新北市省民公園旁環漢路側增設跨堤路橋工程」
    （下稱主體工程），將其中鋼構陸橋工程（下稱系爭工程）
    分包予伊施作，兩造於民國106年6月29日簽訂工程承攬合約
    書（下稱系爭契約），系爭契約第3條約定總價為1333萬500
    0元（含稅），第4條約定分6期付款，分別為「訂金」30%、
    「鋼材入廠」20%、「廠製完成」20%、「安裝完成」20%、
    「鋼構全部完成」8%、「業主驗收完成」2%。詎被告給付前
    3期款後，於107年7月間竟藉詞瑕疵而拒絕給付第4期款，伊
    於107年7月13、19日函覆說明均依設計施作並無瑕疵，但被
    告仍以107年7月29日函文要求伊改正，施作增設之「斜撐作
    業」，伊再於107年8月1日函覆說明無施工缺失，其後被告
    未再為任何處置，亦未進行結算給付尾款。嗣伊得知該路橋
    工程於107年12月12日經業主驗收完成，遂於109年7月22日
    以存證信函催告被告給付，然被告仍置之不理，積欠第4至6
    期工程款合計400萬0500元。另履約過程中因業主變更設計
    ，而增加鋼構構件數量及施工圖重繪作業，依系爭契約第8
    條約定及民法第491條規定，被告應給付追加工程款，並適
    用情事變更原則調增單價，伊於107年5月9日函請被告給付
    ，然被告亦置之不理，金額共129萬3663元。爰依系爭契約
    之承攬法律關係及民法第490條、第227條之2規定，請求被
    告給付工程款529萬4163元。
　㈡對被告抗辯之陳述：
　⒈追加工程款部分：
　　單價部分，原契約項次1至5之鋼構材料，因變更追加所購買
    材料數量較少，致成本與原契約條件不同，且變更設計時物
    價變動，應有民法第227條之2情事變更原則之適用，單價應
    調增4.645%，其餘鋼構製作與施工費用均依原契約單價計算
    ；另變更設計須重畫施工圖，此非原契約價格可以包含，伊
    係以繪圖廠商報價認列，並無不合理。伊同意依業主竣工結
    算資料作為計算追加工程款之依據，但業主所記載原數量為
    151.239公噸、結算數量為164.62784公噸，故因變更設計增
    加之數量應為13.38884公噸，而非被告所稱10.42784公噸；
    細譯被告所主張10.42784公噸，係以業主結算數量164.6278
    4公噸減去系爭契約數量154.2公噸，但系爭契約原定154.2
    公噸乃以原設計為基礎，相當對應於業主之原設計數量151.
    239公噸；而系爭契約第3條第1款約定為總價承攬契約，原
    數量計算縱有誤差，亦不增減報酬金額，易言之，系爭契約
    數量154.2公噸僅以業主契約原定數量151.239公噸為限，二
    者差異2.961公噸應由被告自行負擔差額。
　⒉抵銷抗辯部分：
　　⑴伊當初拿到的設計圖是原證3，並沒有被證1中預拱量表格
      ，係依工程慣例施作預拱量2.8公分。被告提供伊之原證3
      設計圖說並無預拱高度之任何記載，可見兩造就此未有約
      定，自無不符約定之瑕疵可言，被告不得依民法第495條
      請求損害賠償。縱有瑕疵，被告就所稱支出增設斜撐工程
      費45萬元、交通維持費用2萬5000元，並未提出實際支出
      單據以實其說，無從認為被告確實受有損害。
　　⑵被告雖主張因伊之瑕疵造成業主處罰伊逾期違約金云云，
      但並未證明該天數與上述所謂瑕疵之關聯性為何，亦不得
      向伊請求賠償。
　㈢並聲明：
　⒈被告應給付原告529萬4163元，及自起訴狀繕本送達翌日起至
    清償日止，按年息5%計算之利息。
　⒉願供擔保，請准宣告假執行。
二、被告則以：
  ㈠追加工程款部分：
　　因既有地下結構物阻擋，遂以移柱方式處理而造成結構造型
    改變而重新繪圖並增加工程數量，惟完工數量為164.62784
    公噸，相較原合約數量154.2公噸增加10.42784公噸，按契
    約單價計算每噸為6萬9065元，增加金額為72萬0199元，況
    原告所提之報價單乃其片面主張，並未獲伊簽認，且其主張
    增加數量為13.38884公噸，尚非可採，應依伊所提出經業主
    結算數量之數據較為可取，又原告主張之附表2單價更是無
    據，依系爭契約第8條約定應參照契約單價計算增減金額，
    則伊所主張單價6萬9065元較為可取。
　㈡抵銷抗辯部分：
　⒈系爭工程構造物為大跨度，應考慮預拱量，監造廠商發現預
    拱量不足後，經業主召開會議研商研判為原告施工缺失，依
    被證1之「陸橋及牽引道結構平面圖」內容，P4至P5段之預
    拱量為11.73公分，而107年7月9、15日會同測量確認該路段
    支撐架處在未移除臨時支撐架前橋面板預拱高程僅約2.8公
    分，預拱量明顯不足，遭業主及設計監造廠商恆康工程顧問
    股份有限公司（下稱恆康公司）要求改正，但如以拆運回廠
    進行修改方式恐曠日廢時延宕工期，伊於107年7月29日函請
    原告應無償增設斜撐，然原告未予置理，伊遂另行發包設置
    斜撐增設斜撐由福慶工程有限公司（下稱福慶公司）施作，
    費用為45萬元，加上施工期間交通維持人員每天2人、每人
    每天薪資2500元、共10人次，計2萬5000元，伊得依民法第4
    93條、第495條、不完全給付之法律規定，請求原告給付，
    並為抵銷抗辯。
　⒉逾期罰款：
　　斜撐加工22天、安裝5天，共27天，以結案金額2453萬2788
    元之1/1000計算每天罰2萬4533元，共66萬2391元。此因原
    告施工瑕疵導致遲延，致伊遭業主罰款，伊得依民法第495
    條規定，請求原告給付，並為抵銷抗辯。
　㈢並聲明：
　⒈原告之訴及假執行之聲請均駁回。
　⒉願供擔保，請准宣告免為假執行。
三、兩造不爭執事項：（本院卷第255至256、261至262頁）　　
  ㈠被告向業主高管處承攬「新北市省民公園旁環漢路側增設跨
    堤路橋工程」（即主體工程），將其中鋼構陸橋工程（即系
    爭工程）分包予原告施作，兩造於106年6月29日簽訂系爭契
    約，系爭契約第3條約定總價為1333萬5000元（含稅）。
  ㈡系爭契約原定鋼材總數量為154.2公噸（本院卷第23頁）。
　㈢業主高管處與被告間承攬契約之鋼材竣工結算數量為164.627
    84公噸（參高管處111年2月8日新北高施字第1113304367號
    函所附竣工結算明細表、鋼構重量計算表，見本院卷第241
    至247頁）。
　㈣被告已給付原告第1至3期工程款共933萬4500元。
四、得心證之理由：
　　原告主張系爭工程已依約施作，且獲業主驗收，被告應給付
    原契約工程款餘額400萬0500元，另系爭工程有辦理變更設
    計，被告應給付追加工程款129萬3663元等語。然為被告所
    否認，並以前詞置辯。是本件應審究者為：㈠原告依系爭契
    約之承攬法律關係及民法第490條規定，請求被告給付原契
    約工程款餘額400萬0500元，是否有理？㈡原告依系爭契約之
    承攬法律關係及民法第490條、第227條之2規定，請求被告
    給付追加工程款129萬3663元，是否有理？㈢被告主張原告有
    預拱量不足之施工瑕疵，造成被告額外支出增設斜撐費用45
    萬元及施工期間交通維持費用2萬5000元，依民法第493條、
    第495條及不完全給付之法律規定，原告應如數賠償被告，
    並為抵銷抗辯，是否有理？㈣被告主張因上開原告施工瑕疵
    造成遲延，包括斜撐加工22天、安裝5天，共27天，致被告
    遭業主罰款，依民法第495條規定，原告應賠償被告，金額
    以業主結算總價2453萬2788元之1/1000計算每天受損金額為
    2萬4533元，共66萬2391元，並為抵銷抗辯，是否有理？茲
    論述如下：
　㈠原告依系爭契約之承攬法律關係及民法第490條規定，請求被
    告給付原契約工程款餘額400萬0500元，為有理由：
　⒈按工程之是否完工，與工程之瑕疵及工程之驗收各有不同之
    概念，工作之完成與工作有無瑕疵，係屬二事，此觀民法第
    490條及第494條規定自明。是在承攬關係仍存續時，定作人
    於承攬人完成工作時，雖其工作有瑕疵，仍無解於應給付報
    酬之義務，僅定作人得定相當期限請求承攬人修補，如承攬
    人不於所定期限內修補瑕疵，或拒絕修補，或其瑕疵不能修
    補者，定作人得依民法第493條、第494條等規定請求償還修
    補費用、減少報酬而已（最高法院73年度台上字第2814號、
    81年度台上字第2736號、85年度台上字第2280號判決意旨參
    照）。次按稱承攬者，謂當事人約定，一方為他方完成一定
    之工作，他方俟工作完成，給付報酬之契約，民法第490條
    第1項定有明文。又依系爭契約第4條約定工程款分6期付款
    ，分別為「訂金」30%、「鋼材入廠」20%、「廠製完成」20
    %、「安裝完成」20%、「鋼構全部完成」8%、「業主驗收完
    成」2%（本院卷第23至24頁）。
　⒉查本件主體工程於107年12月12日經業主高管處完成驗收乙情
    ，有業主出具之工程結算驗收證明書在卷可憑（本院卷第22
    9頁），則依前揭系爭契約第4條約定，被告於「業主驗收完
    成」後即應付清工程款；至於系爭工程究有無瑕疵，被告得
    否請求償還修補費用、減少報酬或賠償損害等節，則屬另事
    ，尚無礙於被告應給付工程款之義務。另系爭契約總價為13
    33萬5000元（參不爭執事項㈠），被告已給付金額為933萬45
    00元（參不爭執事項㈣），餘額為400萬0500元（計算式：13
    ,335,000-9,334,500=4,000,500）。是原告依系爭契約之承
    攬法律關係及民法第490條規定，請求被告給付原契約工程
    款餘額400萬0500元，應屬有據。
　㈡原告依系爭契約之承攬法律關係及民法第490條規定，請求被
    告給付追加工程款，於103萬0951元之範圍內，為有理由：
    　　
　⒈原告主張變更設計所應追加工程款包括下列項目金額，合先
    敘明（參本院卷第259至260頁，茲將兩造主張及系爭契約相
    關工項之數量、單價，彙整如附表所示）：
　　⑴依原告主張，系爭契約第3條之詳細價目表中涉有追加數量
      之項目包括附表項次一之1至13、21等14項，其中項次1至
      5等5項之追加數量合計13.38884公噸，項次6至12、21等8
      項之追加數量均為13.38884公噸，項次13之追加數量為21
      平方公尺，並按數量、單價計算金額合計105萬2060元（
      未稅）。
　　⑵附表項次二之1「變更施工圖重劃」（下稱施工圖重繪）費
      用1式18萬元（未稅）。
　　⑶上開金額另加計5%營業稅。
　⒉關於有無辦理變更設計乙節：
　　系爭工程有辨理變更設計乙情，為被告所不爭執，復有原告
    所提出變更設計前、後之設計圖可佐（見本院卷 第63、64
    頁），堪信屬實。
　⒊關於附表項次一之變更設計追加數量若干乙節：
　　⑴附表項次一之1至12、21等13項之追加數量部分：
　　　①依系爭契約詳細價目表之編撰方式（見本院卷第23頁）
        ，顯示主體鋼材之總重量為154.2公噸，其中於項次1至
        5分開臚列5項主要鋼材之數量分別為69、48、27、3.5
        、6.7公噸，合計154.2公噸（計算式：69+48+27+3.5+6
        .7=154.2），於項次6至12、21則彙總各項加工組裝費
        用之數量均為154.2公噸；從而於計算追加數量、金額
        時，如於項次1至5按比例依合計重量計算（或該5項總
        額之每公噸單價若干），於項次6至12、21依實際增加
        數量計算，應較為便捷易明，合先敘明。
　　　②原告主張應按業主竣工結算數量164.62784公噸，減去被
        告與業主間主體工程契約原定數量151.239公噸後，計
        算變更設計追加數量為13.38884公噸等語（本院卷第27
        2頁）。被告則主張應按業主竣工結算數量164.62784公
        噸，減去兩造間系爭契約原定數量154.2公噸後，計算
        變更設計追加數量為10.42784公噸等語（本院卷第266
        頁）。
　　　③查系爭契約第3條本文約定：「合約價目已包含本工程之
        現場放樣及施工圖繪製送審，承攬廠商資格報核，計劃
        書編撰送審，鋼構材料之全部，材料送審檢驗，工廠加
        工、假組立、現場吊裝組立等必備之人員、機具、勞安
        設施費用，並以甲方業主核准之鋼構施工圖數量計價；
        施工規範，詳如甲方業主合約附件。」（見本院卷第22
        頁），顯示兩造於系爭契約約定應依業主核准之鋼構施
        工圖數量計價，並非單純之總價承攬契約（即倘未辦理
        變更設計，應依契約總價計給，不另增減）；則原告所
        主張計算方式乃與系爭契約有所不合，反係被告主張之
        計算方式為有所本。至於原告雖指出系爭契約第3條第1
        款約定「總價均不調整」，並執為「總價承攬契約」暨
        系爭契約固有數量誤差之價差應由被告自行負擔之論據
        云云（本院卷第256至257頁）；然該約款之全貌實為「
        本合約簽訂後，不論中途工資、物價漲落其單價『總價
        均不調整』，乙方不得藉故拖延工期或要求加價。」（
        見本院卷第23頁），顯示其係針對物價變動之風險分攤
        原則所為規範；則原告割裂擷取該約款內容執為其屬「
        總價承攬契約」之論據云云，難認有據，其結論更與前
        述系爭契約第3條本文約定不符，洵難採憑。
　　　④基上，被告主張淨追加數量為10.42784公噸乙情，應值
        採憑（計算式：164.00000-000.2=10.42784，參不爭執
        事項㈡、㈢所列重量）。
　　⑵附表項次一之13之追加數量部分：
　　　查主體工程項次一之14「勁扣鋼承板，t=1.2mm，含加工
      裁切塗裝」之原契約數量為371平方公尺、結算數量為392
      平方公尺等情，有高管處111年2月8日新北高施字第11133
      04367號函所附竣工結算明細表在卷可憑（見本院卷第244
      頁）。原告雖主張應依主體工程契約計算追加數量為21平
      方公尺云云；然系爭契約於項次13「鋼承鈑勁克1.2」所
      列數量為376平方公尺（見本院卷第23頁），而依前所述
      ，實應按業主竣工結算數量減去兩造間系爭契約原定數量
      為計算方式，從而追加數量實為16平方公尺（計算式：39
      2-376=16）。
　⒋關於附表項次一之追加數量所對應單價若干乙節：
　　⑴附表項次一之1至5部分：
　　　①原告雖主張適用民法第227條之2規定之情事變更原則，
        故單價應調增4.645%云云（本院卷第177頁）；惟系爭
        契約第3條第1款約定：「本合約簽訂後，不論中途工資
        、物價漲落其單價『總價均不調整』，乙方不得藉故拖延
        工期或要求加價。」、第8條約定：「甲方如需變更工
        程或增減工程數量時，乙方均不得異議，並應完全配合
        ，其增減部份，雙方同意參照本約所定單價計算增減之
        。」（見本院卷第23、25頁），顯示系爭契約已明定變
        更設計追加減工項單價應參照系爭契約所定單價計算，
        不得因物價漲落而調整單價，且觀諸前述主體鋼材增加
        數量為10.42784公噸，僅佔契約原定數量154.2公噸之6
        .76%（計算式：10.42784÷154.2＝0.0676），並無巨大
        差異；則在系爭契約已明定處理原則，且變更設計所造
        成差異數量比例尚非甚巨之情形下，原告主張適用情事
        變更原則而應調漲單價云云，尚難採憑，從而依約應以
        契約原定單價為準。
　　　②另依前所述，附表項次一之1至5部分應按比例計算每公
        噸契約原定單價若干，而系爭契約詳細價目表項次1至5
        原定總金額為549萬4810元（計算式：2,932,500+1,512
        ,000+783,000+119,910+147,400=5,494,810），除以總
        重量154.2公噸後，平均每公噸金額為3萬5634元（計算
        式：5,494,810÷154.2=35,634.31）。
　　⑵附表項次一之6至13、21部分：
　　　原告主張依系爭契約既有單價計算，乃與前述契約約定相
      符，應值憑採。
　　⑶至被告雖主張主體鋼材之每公噸組合價格應為6萬9065元云
      云（本院卷第142至143頁）。惟觀諸其金額計算內容，顯
      示並未納入附表項次一之1、2、4、5等4項（參附表），
      然被告並未說明捨棄該4項不予計算之理由為何；且被告
      未按各類鋼材所佔重量比例計算每公噸組合價格，亦不合
      理。則被告所主張計算方式，難認有據。
　⒌附表項次二部分：
　　原告就所主張增加費用18萬元等情，提出冠捷工程有限公司
    所出具報價單為佐，其上於「內容說明」欄記載「施工圖繪
    製-設計變更修改費用」（見本院卷第62頁），顯示該費用
    用途與原告主張事實相符，且被告就此並未為任何具體答辯
    。則原告主張因變更設計而需額外支出18萬元乙情，尚可採
    取。
　⒍綜上，經彙算上開各項數量、金額，合計103萬0951元（含稅
    ，詳附表）。是原告依系爭契約之承攬法律關係及民法第49
    0條規定，請求被告給付追加工程款，於103萬0951元之範圍
    內，應屬有據。　　
　㈢被告主張原告有預拱量不足之施工瑕疵，造成被告額外支出
    改善費用，依民法第493條、第495條規定原告應予賠償，並
    為抵銷抗辯，於45萬元範圍內為有理由：
　⒈按因可歸責於承攬人之事由，致工作發生瑕疵者，定作人除
    依前2條之規定，請求修補或解除契約，或請求減少報酬外
    ，並得請求損害賠償，民法第495條第1項定有明文。
　⒉關於有無施工瑕疵乙節：
　　⑴主體工程於P4至P5位置之設計預拱量為11.73公分乙情，有
      主體工程設計圖在卷可參（見本院卷第147頁）；及該處
      由原告完成之預拱量為2.8公分乙情，有業主高管處107年
      7月27日新北高施字第1073175858號函在卷可稽（見本院
      卷第149頁），且為原告所不否認（見本院卷第161頁）。
      則被告抗辯原告有預拱量不足之施工瑕疵乙情，即非無稽
      。
　　⑵至原告雖主張其當初取得之設計圖乃原證3第2頁（見本院
      卷第40頁），並無被證1（本院卷第147頁）設計圖中預拱
      量表格，故原告依工程慣例施作預拱量2.8公分，並無不
      符約定之瑕疵可言云云（見本院卷第161、257頁）。惟系
      爭契約係於106年6月29日所簽訂（見本院卷第29頁），及
      依原告所自行提出變更設計前、後之原證8設計圖（見本
      院卷第63、64頁），其中變更設計前之設計圖（本院卷第
      63頁）並無預拱量表格，其上並以手寫註記「106.5.11估
      價/報價及簽約圖面」；而變更設計後之設計圖（本院卷
      第64頁）已有預拱量表格（P4至P5位置之設計預拱量為12
      .23公分），其上並以手寫註記「106.7.24收到變更設計
      圖面」。另原告自陳其係依前述原證8之變更設計圖，進
      行重繪施工圖及施工（見本院卷第17頁）。據上，足見被
      告於106年6月29日締結書面契約後，至遲於106年7月24日
      應已告知原告變更設計事宜並提供載有預拱量表格之變更
      設計圖，而原告亦依該變更設計圖進行施作；則原告主張
      被告所提供設計圖說未敘明預拱量為何，其依工程慣例施
      作2.8公分之預拱量並無瑕疵云云，尚難採憑。至被告所
      提之主體工程設計圖所載預拱量為11.73公分（本院卷第1
      47頁），上開原告提出之變更設計圖所載預拱量為12.23
      公分（本院卷第64頁），惟均遠高於原告所施作之2.8公
      分，故尚無礙於原告施工瑕疵之認定，附此敘明。
　⒊關於金額若干乙節：
　　⑴增設斜撐費用45萬元部分：
　　　設計監造廠商恆康公司建議依107年7月25日會議討論意見
      ，採用增設斜撐方式改善等情，有恆康公司107年7月31日
      恆字第1070115453號函在卷可佐（見本院卷第151至153頁
      ）；及被告於107年7月29日函請原告依107年7月25日會議
      結論採用增設斜撐方式改善等情，有被告107年7月29日柏
      凱省竹字第1070729001號函在卷可佐（見本院卷第155頁
      ）；以及被告於107年8月9日與福慶公司簽立工程承攬合
      約書，由福慶公司承做鋼構橋頭預拱不足補強工程，工程
      總價為45萬元等情，有工程承攬合約書在卷可佐（見本院
      卷第217至227頁）；則被告抗辯其因原告施工瑕疵，經要
      求原告修補瑕疵未果後，需自行僱工花費45萬元修補瑕疵
      等情，即非無稽。
　　⑵施工期間交通維持費用2萬5000元部分：
　　　被告雖抗辯其於107年8月31日至9月4日施工期間，共需派
      遣10人次工人進行施工期間交通維持等情，然被告除以自
      製表格列表說明外（見本院卷第211頁），並未就其所主
      張之工作人次與薪資數額，提出任何具體證據以實其說，
      尚無從憑採。則此部分被告依民法第493條、第495條及不
      完全給付之法律規定請求原告給付，並為抵銷抗辯，難認
      有據。
　⒋據上，被告依民法第495條規定，抗辯原告應賠償45萬元乙節
    ，應屬有理；從而此部分被告所執抵銷抗辯，亦屬有據。末
    被告係以選擇合併之形態，依民法第493條、第495條及不完
    全給付之法律規定抗辯原告應負賠償責任，而被告依其中民
    法第495條規定請求既有理由，其他請求權即無庸論斷，附
    此敘明。
　㈣被告主張因上開原告施工瑕疵造成遲延，包括斜撐加工22天
    、安裝5天，共27天，致被告遭業主罰款，依民法第495條規
    定，原告應賠償被告，金額以業主結算總價2453萬2788元之
    1/1000計算每天受損金額為2萬4533元，共66萬2391元，並
    為抵銷抗辯，為無理由：
　⒈關於被告主張增設斜撐工程費時包括加工22天、安裝5天、共
    27天等節，被告除以自製表格列表說明外（見本院卷第211
    頁），並未提出任何具體證據以實其說，尚無從憑採；則此
    部分被告所主張情節，難認有據。
　⒉另被告主張受有損害金額內容為增設斜撐工程費時27天，導
    致被告遭業主扣罰逾期違約金計66萬2391元等情；惟依前所
    述，尚無證據顯示增設斜撐工程確有費時27天，且被告並未
    舉證證明該27天均屬主體工程之施工要徑，而導致主體工程
    確實因此延宕27天。
　⒊又觀諸主體工程之工程結算驗收證明書，其上記載結算總價
    為2453萬2788元、應計違約金天數為236天、逾期違約金為4
    90萬6558元（見本院卷第229頁）；而依被告所自陳每天1/1
    000之主體工程逾期違約金計算方式，顯示其遭業主所扣逾
    期違約金數額係以逾期200天為計算基礎，且適為結算總價
    之20%（計算式：24,532,788×1/1000×200=4,906,558）；然
    實際逾期天數高達236天，縱扣除被告所稱因原告施工瑕疵
    所導致斜撐工程費時27天後為209天，仍高於200天；則即便
    得省免所謂系爭工程修補瑕疵而延宕之27天工期，仍無從減
    少被告遭業主扣罰之逾期違約金數額，是仍難認被告因原告
    之怠於修補瑕疵而間接受有額外損害。
　㈤基上，原告請求被告給付原契約工程款400萬0500元、追加工
    程款103萬0951元，為有理由；而被告所執抵銷抗辯於45萬
    元範圍為有理由；經抵銷後，原告得請求之工程款餘額為45
    8萬1451元（計算式：4,000,500元+1,030,951-450,000=4,5
    81,451），應屬有據，逾此範圍之請求，即屬無據。
五、綜上所述，原告依系爭契約之承攬法律關係及民法第490條
    規定，請求被告給付458萬1451元，及自起訴狀繕本送達（1
    10年1月28日，見本院卷第73頁）翌日即110年1月29日起至
    清償日止，按週年利率5%計算之利息，為有理由，應予准許
    ；逾此範圍之請求，為無理由，應予駁回。兩造分別陳明願
    供擔保以代釋明，聲請宣告假執行或免為假執行，經核就原
    告勝訴部分，合於規定，爰分別酌定相當之擔保金額予以宣
    告。至原告其餘之訴既經駁回，其該部分假執行之聲請，因
    訴之駁回而失所依據，不應准許。
六、本件事證已臻明確，兩造其餘之攻擊或防禦方法及提出之證
    據，經本院斟酌後，認為均不足以影響本判決之結果，爰不
    逐一論駁，併此敘明。
七、訴訟費用負擔之依據：民事訴訟法第79條。
中　　華　　民　　國　　111 　年　　8 　　月　　4 　　日
                  工程法庭    法  官  蕭清清
以上正本係照原本作成。
如對本判決上訴，須於判決送達後20日內向本院提出上訴狀。如
委任律師提起上訴者，應一併繳納上訴審裁判費。 
中　　華　　民　　國　　111 　年　　8 　　月　　4 　　日
                              書記官  林家鋐

附表